【裁判字號】    97,交抗,543
【裁判日期】    970514
【裁判案由】    違反道路交通管理處罰條例
【裁判全文】
臺灣高等法院交通事件裁定             97年度交抗字第543號
抗  告  人
即受處分人  甲○○
上列抗告人即受處分人因違反道路交通管理處罰條例案件，不服
臺灣板橋地方法院，中華民國97年04月16日裁定（原審案號：97
年度交聲字第350號），提起抗告，本院裁定如下：
    主  文
抗告駁回。
    理  由
一、原處分意旨略以：受處分人甲○○於96年06月02日18時26分
    ，因未持有重型機車駕照而騎乘HQV- 118號重型機車，行經
    臺北市○○○路與承德路路口，經臺北市政府警察局大同分
    局警員欄停舉發違反道路交通管理處罰條例第22條第1項第4
    款「領有小型車駕駛執照駕駛重型機器腳踏車」之違規行為
    ，處罰鍰新臺幣3600元等語。
二、原裁定意旨略以：查本件異議人即受處分人甲○○前開之違
    規行為，訊據異議人亦坦承上開違規行為，復據證人即本件
    舉發之員警李浦銘於本院審理中到庭證述無誤，則其違規行
    為堪以認定。至異議人雖提出伊於96年06月02日騎乘機車行
    經臺北市○○○路與承德路口，當時正停等紅燈，因異議人
    患有肺結核病症，而前方車輛排氣過多，造成伊呼吸不順暢
    ，異議人即轉換車道向前行駛，遭執勤警員發現攔查，稱伊
    穿越快車道，並要求伊提出證件，伊曾向承辦警員表明伊並
    沒有重型機車駕照，坦承錯誤，警員即表明將開單舉發，又
    伊表示伊沒有工作收入，並患有多重疾病即肺結核及躁鬱症
    等，請求裁量較輕裁罰，惟當時警員稱要依法行政，伊認警
    員依法行政雖沒有錯，但應符合比例原則，因為當時亦有其
    他機車違規，但警員說他不管，伊因無力繳納罰款，為此提
    出異議等詞抗辯。惟按交通警員製單舉發違反道路交通管理
    處罰條例所列之違規行為，係公務員基於職務上權力，依法
    就特定之具體事件所為具公法上效果之單方行政行為，本應
    如實舉發，以達其維護交通秩序、安全之行政目的，是以警
    員依異議人實際之違規情節予以開單舉發，並無違誤，就異
    議人所稱之個人現況請求從輕裁罰云云，尚非屬道路交通管
    理條例賦予警員裁決之事項，則其前開辯解尚無理由。又警
    員於開立上開罰單時，因異議人拒絕簽收，警員曾紀錄本件
    舉發經過，並告知異議人於舉發後十五日內可至監理站申訴
    或至法院聲明異議等情，亦據證人警員李浦銘證述屬實，是
    以異議人明知遭警舉發，惟並未遵從到案日期（依舉發單所
    載為96年06月17日）繳納罰鍰或提出申訴，是以本件原處分
    機關就異議人之「領有小型車駕駛執照駕駛重型機器腳踏車
    」違規行為，援引道路交通管理處罰條例第22條第1項第4款
    規定裁處異議人罰鍰3600元，核無違法或不當，異議人聲明
    異議為無理由，應予駁回等語。
三、本件抗告意旨略以：異議人對臺灣板橋地方法院97年度交聲
    字第 350號裁定書內理由四所述略以「…警員曾記錄本件經
    過，並告知異議人於舉發後15日內可至監理站申訴或至法院
    聲明異議等情，及異議人未遵從到案日期…等由」查異議人
    於民國96年06月02日18時26分遭舉發時，警員李浦銘，從未
    告知異議人上項權利，即逕以開單舉發，及依證據法則，請
    舉發單位提供當日原錄音帶，俾以釐清還原相原委等語。
四、經查：
  (一)按汽車駕駛人領有小型車駕駛執照，駕駛重型機器腳踏車，
    處新臺幣1千8百元以上3千6百元以下罰鍰，並禁止其駕駛，
    道路交通管理處罰條例第22條第1 項定有明文。又按違反道
    路交通管理事件統一裁罰基準及處理細則第11條第1項第1款
    之規定，行為人有本條例之情形者，應填製舉發違反道路交
    通管理事件通知單（以下簡稱通知單），並於被通知人欄予
    以勾記，當場舉發者，其通知聯應填記駕駛人或行為人姓名
    、性別、出生年月日、地址、身分證統一編號及車主姓名、
    地址、車牌號碼、車輛種類。被查獲之駕駛人或行為人為受
    處分人時，應於填記通知單後將通知聯交付該駕駛人或行為
    人簽名或蓋章收受之；拒絕簽章者，仍應將通知聯交付該駕
    駛人或行為人收受，並記明其事由及交付之時間；拒絕收受
    者，應告知其應到案時間及處所，並記明事由與告知事項，
    視為已收受。
  (二)查本件抗告人即受處分人甲○○前開之違規行為，有台北市
    政府警察局大同分局舉發違反道路交通管理事件通知單 1紙
    及交通部公路局台北區監理所板橋監理站於民國97年01月31
    日所為之板監裁字第裁41-A5J106322號裁決處分附卷可證。
    訊據抗告人亦坦承上開違規行為，復據證人即本件舉發之員
    警李浦銘於原審審理中到庭證述無誤，則其違規行為堪以認
    定。至於抗告人雖以前詞置辯，並請求提供當日錄音帶，惟
    查當日舉發員警李浦銘開立交通管理事件通知單上已記載「
    相關權利已告知」無誤﹙見原審97年度交聲字第350號第5頁
    ，下稱原審卷﹚，證人即本件舉發之員警李浦銘於原審審理
    中亦到庭結證稱：「異議人有兩項違規，就是行駛禁行快車
    道及沒有駕照，我就當場擇一舉發，當時也有告知異議人有
    兩項違規事實，當天只有開立持普通小客車駕照駕駛重型機
    車，後來異議人也拒絕收受舉發單，我有問異議人原因，異
    議人就說大環境，經濟困難，所以繳納不起，我也有告知異
    議人的權利，可以十五日內到監理站申訴或到法院聲明異議
    。」等語﹙見原審卷第14頁﹚，是證人李浦銘於本件交通違
    規之舉發，因抗告人拒絕收受，當場告知到案時間、地點等
    相關權利事項後，並為相關事由之記載時，揆諸前開說明，
    即依法視為已送達該舉發通知書，是抗告人聲請異議稱其從
    未收悉任何舉發通知單等公文書，自非可採。又抗告人確有
    違反道路交通管理處罰條例第22條第1項第4款「領有小型車
    駕駛執照駕駛重型機器腳踏車」及騎乘前開車輛有違反道路
    交通管理處罰條例第45條第13款「機器腳踏車，不在規定車
    道行駛」之違規行為，復據證人即本件舉發之員警李浦銘於
    原審審理中到庭證述無誤﹙見原審卷第13、14頁﹚，抗告人
    對此於原審審理時亦未加爭執，則其違規行為堪以認定。至
    抗告人當日即請警員裁量較輕裁罰，而執勤員警雖表明依法
    行政，仍考量其情而就抗告人兩項違規擇一舉發﹙見原審卷
    第13、14頁﹚，按交通警員製單舉發違反道路交通管理處罰
    條例所列之違規行為，係公務員基於職務上權力，依法就特
    定之具體事件所為具公法上效果之單方行政行為，本應如實
    舉發，以達其維護交通秩序、安全之行政目的，是以警員依
    異議人實際之違規情節予以開單舉發，並無違誤，且於原審
    審理時法官訊問抗告人就證人即舉發員警李浦銘之證詞有無
    意見時，亦未爭執﹙見原審卷第15頁﹚，是該舉發通知單因
    抗告人拒絕收受，經舉發人將相關事由及告知事項記載於該
    舉發通知單上時，即擬制發生送達之效果，已如前述，是該
    錄音帶調取與否實無礙於本件違規事實之成立及擬制送達之
    效力，是本院核其聲請並無必要，特予敘明。故抗告人復以
    前詞置辯，自不足採。
五、綜上所述，本件抗告人既受處分人上揭違規行為，堪以認定
    ，應依法處罰，原處分機關依道路交通管理處罰條例第22條
    第1 項規定，裁處抗告人罰鍰3600元，核無違誤。原審法院
    據此駁回抗告人之聲明異議，於法亦無不合。本件抗告人抗
    告意旨復為置辯，摘原審裁定不當，所辯均無可採，其抗告
    核無理由，應予駁回。
據上論結，本案應依刑事訴訟法第412條，裁定如主文。
中    華    民    國    97    年    5     月    14    日
                  刑事第十五庭審判長法  官  吳昭瑩
                                    法  官  李正紀
                                    法  官  李釱任
以上正本證明與原本無異。
不得再抗告。
                                    書記官  洪秋帆
中    華    民    國    97    年    5     月    14    日


司法院資訊處製作；財團法人民間司法改革基金會備份。
